高雄高等行政法院判決　　　　　　　　　　　　　　　九十一年度訴字第一四七號
　　　　　　　　　　　　　　　.
　　原　　　告　甲○○
　　被　　　告　財政部高雄市國稅局
　　代　表　人　鄭宗典　局長
　　訴訟代理人　乙○○
右當事人間因綜合所得稅事件，原告不服財政部中華民國九十年十二月二十四日台財
訴字第○九○○○六五六○九號訴願決定，提起行政訴訟。本院判決如左：
　　主  文
原告之訴駁回。
訴訟費用由原告負擔。
　　事  實
一、事實概要：
原告八十七年度綜合所得稅結算申報，申報其本人與女兒蔡府翰取自泛亞商業銀行股
份有限公司（下稱泛亞銀行）之股利新臺幣（以下同）九十四萬五千元及九萬四千五
百元，被告原核定依該公司申報之各類所得扣繳暨免扣繳憑單，核定營利所得為一百
二十六萬元及一萬二千六百元，併課原告本年度綜合所得稅；又原告另漏報其他營利
、薪資及利息所得，合計原告漏報之所得為五十七萬二千六百九十六元，被告乃依法
核定原告之漏稅額為十萬四千九百六十五元，除命補繳外，並按所漏稅額裁處○．二
倍罰鍰二萬零九百元（計至百元止），原告不服，申請復查，未獲變更，提起訴願亦
遭決定駁回，遂就泛亞銀行之營利所得部分提起本件行政訴訟。
二、兩造聲明：
（一）原告聲明求為判決：訴願決定及原處分均撤銷。
（二）被告聲明求為判決：駁回原告之訴。
三、兩造之爭點：
甲、原告主張之理由：
（一）原告八十七年度綜合所得稅結算申報，申報本人及其女蔡府翰取自泛亞銀行之
      股利分別為九十四萬五千元及九萬四千五百元，此款項泛亞銀行係以股票股利
      方式分配予原告及原告之女，其各類所得扣繳暨免扣繳憑單，雖記載金額為一
      百二十六萬及一萬二千六百元，然原告實際上並無該等所得；蓋泛亞銀行所發
      放股利之股票其票面額雖載為每股十元，惟八十七年十二月三十一日台灣證券
      交易所公開市場買賣之每股收盤價格為七‧五元，故原告按該收盤價之價格計
      算申報當年度所得額及稅額並無不合，被告按股票每股面額十元核定原告之所
      得，顯與事實不合；又綜合所得稅係採現金收付基礎，台灣證券交易所公開市
      場買賣之每股收盤價格既為七‧五元，此一價格方為原告當年度之實際所得，
      被告以不實之所得作為稅基，業已違反租稅原則，故被告之原處分顯於法有違
      ，應予撤銷。
（二）原告及女兒蔡府翰取自泛亞銀行之股票股利，實際上確無被告所稱票面每股十
      元之所得，故原告依當年度十二月三十一日公開市場之交易價格申報綜合所得
      稅，自無漏報，被告認原告有漏報行為而予裁罰，實無理由。
乙、被告主張之理由：
（一）按「個人之綜合所得總額，以其全年左列各類所得合併計算之：第一類：營利
      所得：公司股東所獲分配之股利總額、合作社社員所獲分配之盈餘總額、合夥
      組織營利事業之合夥人每年度應分配之盈餘總額、獨資資本主每年自其獨資經
      營事業所得之盈餘總額及個人一時貿易之盈餘皆屬之。公司股東所獲分配之股
      利總額或合作社社員所獲分配之盈餘總額，應按股利憑單所載股利淨額或盈餘
      淨額與可扣抵稅額之合計數計算之，‧‧‧‧‧‧」為行為時所得稅法第十四
      條第一項第一類所明定。
（二）查原告本年度綜合所得稅結算申報，列報其本人及女兒蔡府翰君取自泛亞銀行
      之股利所得為九十四萬五千元及九萬四千五百元，惟泛亞銀行申報之各類所得
      扣繳暨免扣繳憑單金額為一百二十六萬元及一萬二千六百元，原核定依首揭法
      條規定，按該銀行申報之各類所得扣繳暨免扣繳憑單，核定營利所得一百二十
      六萬元及一萬二千六百元，併原告綜合所得課稅，並無不合。
（三）至台灣證券交易所公開市場買賣之每日收盤價格，係指各上市公司股票於公開
      市場每日交易最後成交價額，而本件係泛亞銀行依公司章程規定之每股面額十
      元，以股票股利方式分配公司盈餘，並依所分配之盈餘（即股數×面額）開立
      免扣繳憑單，則免扣繳憑單開立金額即為實際分配予各股東之盈餘，原核定依
      所發放股票之總面值（即免扣繳憑單給付總額）核定營利所得，並無違誤。又
      公司分配股利並非股票買賣，自與公開市場買賣之每日收盤價格無關，且每股
      實際交易價格與面值之差額為證券交易所得或證券交易損失，依所得稅法第四
      條之一規定證券交易所得停止課徵所得稅，證券交易損失亦不得自所得額中減
      除，併予敘明。
（四）又按「納稅義務人已依本法規定辦理結算申報，但對依本法規定應申報課稅之
      所得額有漏報或短報情事者，處以所漏稅額兩倍以下之罰鍰。」及「納稅義務
      人於辦理結算申報時，未依所附扣繳憑單給付總額悉數列報，其短計所得部分
      ，除經查明納稅義務人舉證無過失屬實外，仍應依所得稅法第一百十條規定，
      以短漏報所得額論處。」分別為行為時所得稅法第一百十條第一項及財政部八
      十八年四月廿九日台財稅第八八一九一０二六八號函所明定。
（五）經查原告本年度雖已依法辦理綜合所得稅結算申報，惟漏報營利、薪資、利息
      等所得計五十七萬二千六百九十六元，經核計漏稅額十萬四千九百六十五元，
      原處分依首揭規定按漏稅額處○．二倍罰鍰二萬零九百元（計至百元止），並
      無不合。至於原告主張按系爭股票八十七年十二月三十一日於公開市場買賣之
      每股收盤價格申報應免處罰乙節，查系爭股利既按面額計算以股票方式發放，
      結算申報逕按低於面額價格計算即短報所得；另依財政部解釋，有扣繳憑單的
      所得，應按扣繳憑單上面記載的所得來申報，除非行為人舉證沒有過失始能免
      罰，本件原告本應按該股利憑單申報，未依其申報，依財政部函釋，即認有過
      失，基此，原告尚難核認屬無過失，仍應依所得稅法第一百十條規定，以短漏
      報所得額論處。
　　理  由
壹、本稅部分：
一、按「個人之綜合所得總額，以其全年左列各類所得合併計算之：第一類：營利所
    得：公司股東所獲分配之股利總額、合作社社員所獲分配之盈餘總額、合夥組織
    營利事業之合夥人每年度應分配之盈餘總額、獨資資本主每年自其獨資經營事業
    所得之盈餘總額及個人一時貿易之盈餘皆屬之。公司股東所獲分配之股利總額或
    合作社社員所獲分配之盈餘總額，應按股利憑單所載股利淨額或盈餘淨額與可扣
    抵稅額之合計數計算之，．．．．．．。」為行為時所得稅法第十四條第一項第
    一類所明定。
二、經查，本件原告八十七年度綜合所得稅結算申報，申報其本人與女兒蔡府翰取自
    泛亞銀行之股利九十四萬五千元及九萬四千五百元，被告核定依該公司申報之各
    類所得扣繳暨免扣繳憑單，核定此部分之營利所得為一百二十六萬元及一萬二千
    六百元，併課原告當年度綜合所得稅，並就漏稅額裁處○．二倍罰鍰等情，已經
    兩造分別陳明在卷，並有核定稅額通知書及處分書附原處分卷可稽，應堪認定。
    而原告提起本件訴訟，無非以原告及女兒蔡府翰本年度自泛亞銀行所獲配之股票
    股利，其股票面額雖為每股十元，然依八十七年十二月三十一日台灣證券交易所
    公開市場買賣之每股收盤價格則為七‧五元，故此一價格方為當年度原告持有該
    股票之實際所得，原告按此收盤價之價格計算申報當年度之綜合所得稅，始符合
    收付實現之租稅原則等語資為爭執。
三、又按關於股息、紅利之基本意義，依據公司法之規定，係指公司營利獲有盈餘，
    將其公司營運所得之利益分配予股東，以符合公司係以營利為目的之精神，故股
    息、紅利之分派本質上為盈餘之分派；至於盈餘分派方式，股份有限公司有依行
    為時公司法第二百三十五條規定為現金分派，亦有依同法第二百四十條規定以發
    行新股方式分派，故所謂股息紅利，即包含以現金及以發行新股之方式為之，是
    所得稅法第十四條第一項第一類所稱「股利總額」，自包括公司所分派之現金及
    股票之股息、紅利；而以發行新股方式為股息紅利之分派，其之股票分派，即是
    以發行新股代替現金之給付，加以股份有限公司之盈餘分派係按各該股東持有股
    份之比例計算之，故公司不論是以現金或發行新股方式為股息紅利之分派，其本
    質均是公司就一定金額之盈餘為分配，其中僅是分配方式之差異，故不論是為現
    金或發行新股之分派，於公司言之，其所分配之盈餘金額均相同，亦即公司若以
    現金為分派，其分配之盈餘金額即為所分配現金之總額，若是以發行新股方式為
    之，則公司僅能就欲分配之盈餘金額依每股股票面額換算得分配之股份股數，並
    按各股東持有股份比例分派之；換言之，公司股東因公司股息紅利之分派所獲配
    之股票，於公司言之，其係以該股票所表彰之面額乘以股份總數之金額，作為盈
    餘分配數及分配予股東之股息紅利金額；而取得公司所發行新股之股東，其取得
    此股票即係因投資公司之行為所獲得之營利所得，故其營利所得金額自應為公司
    所發放於該股東之股息紅利金額亦即為該股票之面額乘以所獲配股份總數之金額
    。而所得稅法第十四條第一項第一類規定，營利所得，以公司股東所獲分配之股
    利總額核定，其所謂「股利總額」即股利憑單所載股利淨額或盈餘淨額與可扣抵
    稅額之合計數，此規定即為上述公司法關於股息紅利分派制度在稅法上之體現。
    本件原告及其女兒蔡府翰於八十七年度有取自泛亞銀行之股利，此股利係依發行
    新股方式以股票發放於原告及其女兒蔡府翰，其發放之股票面額為每股十元，依
    泛亞銀行申報之各類所得扣繳暨免扣繳憑單記載，其金額分別為一百二十六萬元
    及一萬二千六百元等情，已經原告陳明在卷，並有各類所得扣繳暨免扣繳憑單影
    本二份附原處分卷可稽；本件原告及其女兒蔡府翰所獲股利所得之金額，依股利
    憑單所載股利淨額與可扣抵稅額之合計數既分別為一百二十六萬元及一萬二千六
    百元，且此金額即為原告及其女兒蔡府翰所獲配股票之面額乘以所獲配股份總數
    之金額，依上開所述，原告應按此金額作為營利所得金額，於當年度綜合所得稅
    結算申報時併為申報，即堪認定。
四、至原告雖主張依據當年度即八十七年十二月三十一日台灣證券交易所公開市場買
    賣之泛亞銀行每股收盤價格僅七‧五元，並非股票票面所載之十元，則依據綜合
    所得稅之收付實現原則，原告既無超過每股七‧五元之所得，被告自不得認原告
    有此部分之所得云云。然查：本件原告所取得泛亞銀行分配之股票，性質上係公
    司股息紅利之發放，於公司言之係屬盈餘分配，其分配之金額於公司言之仍是一
    以股票面額乘以所發放股票股份總數之金額，而公司亦是以相當於此金額之股票
    分派於股東；至於原告所主張之台灣證券交易所公開市場買賣之收盤價格，其所
    顯現者乃該股票買賣之市價，核與本件係屬股息紅利之發放無涉；況股票之實際
    交易價格與面值之差額性質上為證券交易所得或證券交易損失，僅是依所得稅法
    第四條之一規定目前證券交易所得停止課徵所得稅，而證券交易損失亦不得自所
    得額中減除，核與本件係屬營利所得並不相同，故原告此部分之主張，顯係對股
    利分派之性質有所誤解，其主張不足採取。
五、綜上所述，原告八十七年度取自泛亞銀行之股票股利，依泛亞銀行股利憑單之記
    載及前述股利分派之情形，原告本人及其女兒蔡府翰此部分之營利所得為一百二
    十六萬元及一萬二千六百元，即堪認定，原告申報為九十四萬五千元及九萬四千
    五百元，自有未合，被告就其差額核定補徵，即屬有據。
貳、罰鍰部分：
一、按「納稅義務人已依本法規定辦理結算申報，但對依本法規定應申報課稅之所得
    額有漏報或短報情事者，處以所漏稅額兩倍以下之罰鍰。」為行為時所得稅法第
    一百十條第一項所明定；又「人民違反法律上之義務而應受行政罰之行為，法律
    無特別規定時，雖不以出於故意為必要，仍須以過失為其責任條件。」亦經司法
    院釋字第二七五號解釋在案。
二、經查，原告八十七年度雖已依法辦理綜合所得稅結算申報，惟就原告本人及其女
    兒蔡府翰取自泛亞銀行之營利所得一百二十六萬元及一萬二千六百元，僅分別申
    報為九十四萬五千元及九萬四千五百元，已如上述，故其中之差額自屬短報；並
    此營利所得金額，業經泛亞銀行開據之各類所得扣繳暨免扣繳憑單記載甚明，此
    並為原告所知悉，而公司股東所獲分配之股利總額，應按股利憑單所載股利淨額
    與可扣抵稅額之合計數計算之，為行為時所得稅法第十四條第一項第一類所明定
    ，故原告不依行為時所得稅法第十四條第一項第一類規定，依股利憑單（或各類
    所得扣繳暨免扣繳憑單）所載之金額申報當年度綜合所得稅，卻以集中交易市場
    之交易價格申報獲配之股票股利金額，縱係因對法令有所誤解而無短報之故意，
    亦有應注意、能注意而不注意之過失，故被告以原告有行為時所得稅法第一百十
    條第一項之短報情事，按所漏稅額裁處罰鍰，亦屬有據，原告主張不應裁罰云云
    ，核無可採。
參、綜上所述，原告之主張並無可採；原告八十七年度綜合所得稅結算申報，就其本
    人與女兒蔡府翰取自泛亞銀行之股利僅申報九十四萬五千元及九萬四千五百元，
    被告核定該營利所得應為一百二十六萬元及一萬二千六百元，併課原告當年度綜
    合所得稅，並就短報之上述營利所得合併漏報之其他營利、薪資、利息等所得計
    五十七萬二千六百九十六元，核定其漏稅額十萬四千九百六十五元，除核定補徵
    外，並依據行為時所得稅法第一百十條第一項規定，並參酌財政部所頒稅務違章
    案件裁罰金額或倍數參考表，按所漏稅額裁處○．二倍罰鍰二萬零九百元（計至
    百元止），並無違誤，訴願決定予以維持，亦無不合；原告提起本件訴訟，求為
    撤銷，為無理由，應予駁回。
肆、據上論結，本件原告之訴為無理由，依行政訴訟法第一百九十五條第一項後段、
    第九十八條第三項前段，判決如主文。
中　　　華　　　民　　　國    九十一　　年　  　五　　　月　　  十五　　日
                              高雄高等行政法院第一庭
                                          審判長法官　陳光秀
                                          法      官　李協明
                                          法      官　楊惠欽
右為正本係照原本作成。
如不服本判決，應於判決送達後二十日內向本院提出上訴書狀，其未表明上訴理由者
，應於提起上訴後二十日內向本院提出上訴理由書（須按對造人數附繕本）；如於本
判決宣示或公告後送達前提起上訴者，應於判決送達後二十日內補提上訴理由書（須
附繕本）。未表明上訴理由者，逕以裁定駁回。
提起上訴應預繳送達用雙掛號郵票七份（每份三十四元）。
中　　　華　　　民　　　國    九十一　　年　  　五　　　月　　  十五　　日
　　　　　　　　　　　　　　　 　　　　　 法院書記官　藍亮仁
